臺灣臺南地方法院刑事判決
111年度訴字第785號
公  訴  人  臺灣臺南地方檢察署檢察官
被      告  陳宏霖



選任辯護人  黃以承律師
上列被告因傷害等案件，經檢察官提起公訴（111年度偵字第143
26號），本院判決如下：
    主  文
陳宏霖無罪。
    理  由
一、公訴意旨略以：被告陳宏霖與林俊傑係保全公司同事，2人
    相處不睦，被告陳宏霖竟於民國111年4月20日20時35分許，
    在臺南市善化區南科九路中鋼保全駐點台積電A3哨所，向林
    俊傑恫嚇稱：「我前妻認識外勞，叫他來開槍，也抓不到」
    、「我打電話給我前妻，叫細漢(小弟)過來，不然叫東門的
    啊，我隔壁就東門，我爸以前也是東門的」、「如果互毆，
    你們被判比較重，我比較輕，因為我有身障手冊」等語，致
    林俊傑心生畏懼而危害於安全；被告陳宏霖復於同年5月6日
    20時8分許，在上開處所，因不滿林俊傑制止其上班講電話
    ，即基於普通傷害之故意，先以不詳物品丟擲林俊傑，再徒
    手攻擊林俊傑，致林俊傑受有左手挫傷及右前臂擦傷等傷害
    。案經林俊傑訴由內政部警政署保安警察第二總隊第一大隊
    第二中隊報請偵辦。因認被告涉犯刑法第305條之恐嚇罪嫌
    及第277條第1項之傷害罪嫌等語。
二、犯罪事實應依證據認定之，無證據不得認定犯罪事實；又不
    能證明被告犯罪者，應諭知無罪之判決，刑事訴訟法第154
    條第2項、第301條第1項分別定有明文。檢察官就被告犯罪
    事實，應負舉證責任，並指出證明之方法，為刑事訴訟法第
    161條第1項所明定。倘提出之證據，不足為被告有罪之積極
    證明，或其闡明之證明方法，無從說服法院形成被告有罪之
    心證，基於無罪推定之原則，自應為被告無罪之諭知（最高
    法院110年度台上字第4043號號判決意旨參照）。
三、公訴意旨認被告涉有上開傷害、恐嚇犯行，無非係以證人即
    告訴人林俊傑警詢中之陳述、監視器影像檔案2份、錄音譯
    文、翻拍及現場照片及宏科醫院診斷證明書1紙為主要論據
    。訊之被告答辯：「與告訴人係保全公司同事，兩人於111
    年5月6日20時8分許在案發之哨所有扭打在地，但我沒有動
    手；我用手肘頂告訴人是為了防備，不是要攻擊他。雙方拉
    住時，我抓住對方的衣服是本能反應，我只有抓住而已，避
    免他打我。他攻擊我時，我也有出手做回應，但沒有要傷害
    告訴人的意思；他壓制我在地上時，我有掙扎但沒有踢他，
    因為踢不到，他那麼重把我壓在地上，我只是滾來滾去，但
    他力量很大。另同年4月20日20時35分在同一哨所，當時我
    們在聊天，我說的是另一名同事，我不是在針對告訴人，他
    也知道。我說：前妻認識外勞等語（即附表二編號2至6之對
    話）我們只在聊天而已，他也沒有因此感到恐懼，所以5月6
    日他還動手打我；至於如果互毆，你被判比較重等語（即附
    表三編號1至2之對話）也不是針對他，我確實有身障手冊，
    是因為我怕他會打我，他平常都很兇，很多事情都是聊聊就
    過了，我哪知道他會告我，他是罷凌我，我是受害者。」等
    語。堅詞否認涉有傷害、恐嚇犯行；被告辯護人辯護意旨略
    以：「兩人發生爭執後，是告訴人先朝被告丟擲物品，並上
    前對被告過肩摔，被告並無主動攻擊告訴人之行為；亦無證
    據證明被告有攻擊行為，縱有亦是正當防衛。至於恐嚇部分
    ，監視器畫面呈現雙方係在聊天對話，對話內容談及被告配
    偶與第三人的往事，並無任何不當的言語係針對告訴人，自
    無對告訴人恐嚇之意。且告訴人回稱：要記得阿，做人別太
    囂張、一大堆垃圾；你知道、我跟你講，嘴巴那麼囂張要幹
    嘛；好了拉，你不要再廢話其他等語，告訴人顯然無害怕之
    心，還戲謔被告，期間告訴人也自由接聽電話，並未離去現
    場或請求他人協助，嗣後亦無向主管匯報此事，反而繼續與
    被告一同值班，難認定其有何畏懼可言，即被告不具主觀犯
    意，告訴人亦未心生畏懼。」等語。
四、證據能力方面：
    有罪判決中犯罪事實之認定，係據以確定具體的刑罰權之基
    礎，自須經嚴格之證明，故所憑之證據不僅應具有證據能力
    ，且須經合法之調查程序，否則即不得作為有罪認定之依
    據。倘法院審理之結果，認為不能證明被告犯罪，而為無罪
    之諭知，即無刑事訴訟法第154條第2項所謂「應依證據認定
    」之犯罪事實之存在。因此，同法第308條前段規定，無罪
    之判決書只須記載主文及理由。而其理由之論敘，僅須與卷
    存證據資料相符，且與經驗法則、論理法則無違即可，所使
    用之證據亦不以具有證據能力者為限，即使不具證據能力
    之傳聞證據，亦非不得資為彈劾證據使用。故無罪之判決書
    ，就傳聞證據是否例外具有證據能力，無須於理由內論敘說
    明（最高法院100年度臺上字第2980號判決意旨參照）。故
    本案無罪判決中所引用之證據之證據能力有無，並無論究之
    必要。
五、本院之判斷： 　　
  ㈠傷害部分：
　  依證人即告訴人林俊傑到庭證稱：「當天我要求被告不要一
    直講電話，跟他發生爭執，我跟他講好幾次但他是越執著，
    他說他打電話不行嗎？我丟執事簿時，他還說可以告我，他
    當時有出手的動作，用指的沒有碰到我，我把他壓制在地上
    時，他就出腳往上踹，他用腳踢到我左手造成挫傷時，當時
    我還把被告壓在地上。右前臂擦傷是在壓制被告的時候有擦
    到；被告用手肘攻擊我，是還沒過肩摔之前，他當時用手指
    ，我看他的動作就是要出手了，我就把他抓著，他就有用手
    肘頂我，我就把他過肩摔。他用手肘頂感覺上好像是掙脫，
    但是他也是在做反擊，他掙扎兼反擊造成我右前臂的擦傷。
    兩個人站著拉扯這段我是沒有受傷」等語（見本院卷頁139
    至170）。依證人上開之指訴，如附表一編號8兩人互相站著
    拉扯時，告訴人並未受傷。所受的兩處手傷，左手挫傷是告
    訴人壓制被告在地，被告用腳踢告訴人左手所造成；另外右
    前臂擦傷是告訴人向被告方向丟簿子後，又向前靠近被告時
    ，被告用手肘頂所造成之傷害等情。惟查：
  ⑴訊之被告否認有用腳踢傷告訴人，辯稱當時是要掙扎站起來
    等語。依附表一編號1至9之勘驗筆錄所示，並未見到被告有
    踢到告訴人之畫面，告訴人亦自承：「我把他壓制在地上，
    他用腳踢到我左手時，當時我還把被告壓在地」等語。足證
    當時被告被告訴人攻擊壓制在地，一般人之正常反應，要掙
    扎起身、抗拒壓制，當會手腳並用，始能奮力爬起。故被告
    辯稱是防衛告訴人之攻擊、無傷害之犯意，可為採信。此部
    分尚無證據證明被告有主動傷害之犯行或防衛過當之結果。
  ⑵至於手肘頂傷告訴人的部分，被告辯稱並未造成告訴人受傷
    ，只是抵抗等語。依附表一編號1至9之勘驗筆錄所示，這部
    分亦無畫面可證明告訴人的指述，告訴人亦自承：「他當時
    用手指著我，我看他的動作就是要出手了，我就把他抓著，
    他用手肘頂感覺上好像是掙脫，但也是在反擊，造成我右前
    臂的擦傷」等語。足證當時告訴人朝被告丟擲簿子後，並衝
    向被告時，被告僅用手指著的動作，並未接觸到告訴人，告
    訴人即抓住被告，之後並將之過肩摔；依常情判斷，當時告
    訴人向被告方向丟擲簿子並衝向被告，顯有近身攻擊之行為
    ，被告為防止其接近，以手肘拉寬2人之距離，為合理之防
    備。故被告辯稱是防衛告訴人之攻擊、無傷害之犯意，亦可
    信實。此部分亦無證據證明被告有主動傷害之犯行或防衛過
    當之結果。
  ㈡恐嚇部分
　⑴證人即告訴人到庭證稱：「被告講這些話不是針對我，被告
    在說跟別人的糾紛，別人有可能會碰到被告的太太，他在發
    牢騷，被告說找黑道不是針對我，是針對別的同事。但是被
    告說（我沒差，我叫我前妻來開槍，我又沒在怕他，我前妻
    、外勞，警察又抓不到，叫外勞來做案他又抓不到，我前妻
    跟外勞感情很好，開槍有些不用說錢，我前妻認識很多外勞
    ，叫他來開槍又抓不到，外勞沒身分證，看他要怎麼抓），
    那時候只有我們兩個人在哨所，他這樣講我覺得他很囂張，
    我覺得是他在恐嚇我，因為他講的時候有時會轉頭向我這邊
    。被告雖然講到的是「他」，但我認為是針對我在講的，他
    的口氣上就是有那個意味。這部分是我的主觀感受。至於（
    鳳鳴你有沒有聽過？，我改很多了，我那時候打算要拿槍，
    幾十萬，重點有衝突到我不會怎樣，我有身障手冊，我可以
    減刑，阿你呢？，如果互毆，你會被判比較重，我會判比較
    輕，因為我有身障手冊，，你沒辦法減刑），被告這種話之
    前也講很多次，一開始我不以為意，但是有同事提醒要小心
    ，後來他提到身障手冊打人可以減輕的事情，我感覺非常害
    怕，因為哨所就我跟他，如果今天還有第三人，可能他講的
    不一定是針對我，所以我會害怕。」等語。（見本院卷頁13
    9至170） 
　⑵惟查：依附表二編號2至6勘驗結果，被告與告訴人全程都是
    聊天口氣，其中之用語，告訴人亦自承被告所指之人是另有
    其人，並非告訴人，告訴人不能以自身主觀感知感覺害怕，
    即指控被告有恐嚇犯意，且其間對話，告訴人亦一再回應被
    告：「你說花錢，花什麼錢?別人會沒事找你麻煩?你早晚會
    出事情啊你，別人不會理你；你沒在怕，你就出事情了你」
    等語，實無法認定告訴人有心生畏懼之情事；至於附表三編
    號1至2部分，被告用語雖然是：「你如果跟我打架你會比較
    重...」等語，惟核其內容，僅是被告對於傷害罪刑之法律
    見解，並無任何以加害生命、身體、自由、名譽、財產之事
    恐嚇告訴人，致生危害於安全之情形，告訴人的回應也是：
    「你不要再廢話了」，自與恐嚇罪的犯罪構成要件有間。綜
    上，本案被告並無恐嚇罪犯罪構成要件之成立。
六、綜上所述，依檢察官所提出之證據，及本院調查證據所得，
    均不足以證明被告所為確有公訴意旨所指刑法傷害、恐嚇
　　罪等犯行，本院就檢察官之指訴仍存有合理懷疑，復查無其
    他積極證據足資證明被告確有公訴意旨所指前揭犯行，揆諸
    首開說明，犯罪尚屬不能證明，應為無罪之諭知。
據上論斷，應依刑事訴訟法第301條第1項，判決如主文。
本案經檢察官陳昆廷提起公訴，檢察官高振瑋到庭執行職務。
中　　華　　民　　國　　111 　年　　9 　　月　　30　　日
　　　　　　　 刑事第四庭  審判長法  官   鄭彩鳳
　　　　　　　 
　　　　　　                     法　官　 陳品謙
　　
                                 法  官   張  菁
以上正本證明與原本無異。
如不服本判決應於收受本判決後20日內向本院提出上訴書狀，並
應敘述具體理由。其未敘述上訴理由者，應於上訴期間屆滿後20
日內向本院補提理由書狀（均須按他造當事人之人數附繕本）「
切勿逕送上級法院」。
                                 書記官   黃千禾
中　　華　　民　　國　　111 　年　　9 　　月　　30　　日


附表一   檔名：傷害案監視器.mov畫面背景：翻拍中鋼保全駐點台積電A3哨所(台南市善化區南科九路)之監視器錄影。(彩色畫面，有聲音)錄影長度：5分，本次勘驗20：08：39至20：13：38內容如下   編號1.  　20：08：39  影片開始(告訴人位於畫面中間) 編號2.  20：08：40至20：09：11  告訴人與被告發生爭吵 編號3.  20：09：12  告訴人起身，拿執事簿朝被告方向砸去 編號4.  20：09：13至20：09：15  被告右手出現在監視器畫面左下方指著告訴人被告說：我可以告你。告訴人隨即往前（疑似抓住被告） 編號5.  20：09：16至20：09：19  監視器無兩人畫面僅聽到有咒罵聲 編號6.  20：09：20至20：09：23  被告遭告訴人壓制在地上旁邊的飲水機倒地 編號7.  20；09：24至20；09：27  監視器無兩人畫面 編號8.  20：09：28至20：10：54  告訴人拉扯被告後頸、衣領；被告右手拉住告訴人衣服，嗣二人未在畫面中，但仍有爭吵或東西翻倒的聲音 編號9.  20：10：55至20：13：38  被告、告訴人陸續出現在畫面，二人未再有肢體接觸 附表二   檔名：影像1.mov畫面背景：翻拍中鋼保全駐點台積電A3哨所(台南市善化區南科九路)之監視器錄影。(彩色畫面，有聲音)錄影長度：9分15秒，本次勘驗20：33：00至20：42：12內容如下(*表示無法辨識)   畫面時間 錄影內容  編號1.  20：33：00 (被告位於畫面中間)  編號2.  20：33：08~20：34：32 告訴人：你說花錢，花什麼錢?(台語)被告：沒有拉，你當兵，你有時候跟班長好一點就不會被找麻煩(台語)告訴人：別人會沒事找你麻煩?(台語)被告：沒有啦，啊你就有時候賄賂一下這樣子，當兵的花錢就解決了，就像我有被****(台語)告訴人：你早晚會出事情啊你(台語)被告：不會喔，出事情，有時候叫黑道，看你能解決就解決，啊不然就花錢找黑道，有錢花下去就好了，沒什麼，*********(台語)告訴人：別人不會理你，*****(台語)被告：****當警察，還有一個他家也幾千萬的，我也沒在怕(台語)告訴人：沒在怕，你就出事情了你(台語)被告：人不犯我我不犯人(國語)，我沒去惹別人，是吧(台語)告訴人：你就***(台語)被告：*******告訴人：蛤?被告：你說誰，我*****(台語)被告：******，不要動到我老婆其他都好講(台語)告訴人：**針對****(台語)被告：針對就針對我又沒在怕的(台語)告訴人：好(台語)被告：反正你在明，我在暗，我不怕(台語)告訴人：***  編號3.  20：34：33~20：34：51 (被告與告訴人無對話)  編號4.  20：34：52~20：38：56 被告：就像我的底線，別動到我老婆剩下的都好講，動到我老婆我就看要叫***還是黑道的都沒關係(台語)告訴人：****，你最好認真一點(台語)被告：我也沒差啊，***，我叫我前妻叫***來開槍我又沒在怕他(台語)被告：我前妻，****外勞，警察也抓不到，叫外勞來作案他也抓不到，我前妻跟外勞的關係很好(台語)告訴人：********被告：開槍也***，有的不用說錢啦，我前妻認識很多外勞，叫他來開槍也抓不到，外勞沒有身分證看他要怎麼抓(台語)告訴人：車來了啦(台語)被告：現在換你了(台語)告訴人：***按開啊(台語)被告：錢不是萬能拉，不過沒有錢萬萬不能，所以你如果要打通關係，黑道白道都一樣，錢最重要(台灣國語)告訴人：最好是能這樣，我跟你講(台語)被告：****有錢人，我也沒在怕(台語)告訴人：最好是沒在怕的(台語)被告：只要井水不犯河水，****，我又沒去佔便宜(台語)告訴人：****被告：我也說過，不要***我老婆剩下的都好講(台語)告訴人：****會很慘，我跟你講(台語)被告：不會，不會很慘(台語)告訴人：最好是這樣(台語)被告：我高雄還有土地，我只要節省一點，幾千萬還夠用(台語)被告：我那個是(台語)告訴人：要記得啊，作人別太囂張(台語)被告：問題是我又沒有太囂張(台語)被告：我只跟他說不要動我老婆，其他都很好，我的底線就是我老婆，剩下的我沒關係(台語)告訴人：不用去理他(台語)被告：敢動我老婆我就叫***來開槍，還是叫**的來(台語)被告：不然來告，告妨礙家庭啊，反正黑道白道(台語)告訴人：好了拉，你不用在那邊說這個了(台語)被告：****不然像你，如果你老婆在那邊工作，你也會這樣做(台語)告訴人：我就跟你說你不要在跟我講這些了，你聽不懂逆(台語)被告：好好好(台語)告訴人：****廢話被告：好好好(台語)告訴人：一大堆垃圾，你知道嗎(台語)被告：什麼垃圾(台語)告訴人：一下子***有的沒有的(台語)被告：我沒有有的沒有的，我是要跟我老婆***(台語)告訴人：幹，****(台語)被告：我也結婚啦，他有什麼***搶我老婆(台語)告訴人：人家沒在理你咧，******(台語)被告：我知道，我說不要搶我老婆就好其他都好講(台語)被告：我老婆很美，不過(台語)告訴人：我跟你講，你嘴巴那麼囂張要幹嘛(台語)被告：我知道、我知道(台語)告訴人：對啊*******ㄏㄚˋ(台語)被告：我改很多了，像之前年輕的時候，**(台語)告訴人：你改很多，很囂張嗎？(台語)被告：我又沒有很囂張 (台語)告訴人：ㄏㄚˋ告訴人：還會跟人嗆**(台語)被告：我又沒嗆他，我跟他說她是我老婆，叫他不要亂來(台語)被告：如果一樣老婆在那邊做，他也會這樣做，不只我這樣做(台語)告訴人：**理他**(台語)告訴人：***電話**，**囂張(台語)被告：我知道(台語)告訴人：黑白亂來你(台語)  編號5. 20：38：57至20：40：28 (被告與告訴人無對話，僅有背景音)  編號6. 20：40：29~20：41：11 告訴人：還在那邊嗆人(台語)被告：我何時嗆他，我是跟他說她是我老婆****(台語)告訴人：好了拉，你不要在廢話其他(台語)被告：如果嗆他，早就跟他約外面輸贏了，還嗆他(台語)告訴人：輸贏，你要跟別人輸贏，他不會放過你(台語)被告：沒關係，我先下手為強，我下班打給我前妻叫幾個小弟過來(台語)被告：我叫東門的，是吧(台語)告訴人：東門的，東門的就看你們沒有(台語)被告：什麼看沒有，我隔壁就東門的(台語)告訴人：東門的，誰在理他****(台語)被告：我跟東門交情也很好的，我爸之前也是東門的，我以前投資房地產，也是叫東門去討的(台語)告訴人：哼！被告：**去打聽看看**(台語)告訴人：**********，出去不怕被打(台語)被告：我又不怕被打(台語)告訴人：*****被告：不然去問阿，以前****跟我很好，東門**的，你可以去問他，*****(台語)被告：****前妻，我前妻跟我感情很好(台語)告訴人：*被告：鳳鳴仔你有聽過吧(台語)告訴人：*聽過*(台語)被告：****好幾次、好幾次****(台語)告訴人：哼，沒在理他咧(台語)  編號7.  20：42：12 (畫面結束)  附表三   檔名：影像2.mov畫面背景：翻拍中鋼保全駐點台積電A3哨所(台南市善化區南科九路)之監視器錄影。(彩色畫面，有聲音)錄影長度：1分29秒，本次勘驗20：41：56至20：43：25內容如下(*表示無法辨識)   畫面時間 錄影內容  編號1.  20：41：56 (影片開始，部分接續影像1)  編號2.  20：41：57~20：42：59 被告：鳳鳴仔你有聽過吧(台語)告訴人：*聽過*(台語)被告：****好幾次、好幾次****(台語)告訴人：哼，沒在理他咧(台語)告訴人：像他這樣******(台語)被告：我改很多了，我那時候打算***拿槍*****幾十萬****(台語)告訴人：廢話不要這麼多，我說廢話不要這麼多，你聽不懂嗎(台語)被告：重點如果有衝突到，我不會怎樣，我可以會減刑，我有身障手冊可以減刑，啊你呢？被告：你可以去問****，假如輸贏，二個人受傷互毆，你會被判比較重，我會被判比較輕，因為我有殘障手冊告訴人：殘障手冊，哼(台語)被告：殘障手冊，你沒辦法減刑 告訴人：*****  編號3.  20：43：00~20：43：25 (被告與告訴人無對話)  編號4.  20：43：25 (影片結束)